【裁判字號】    89,易,353
【裁判日期】    890306
【裁判案由】    違反著作權法
【裁判全文】
臺灣臺南地方法院刑事判決                          八十九年度易字第三五三號
    公  訴  人  臺灣台南地方法院檢察署檢察官
    被      告  乙○○
右列被告因違反著作權法案件，經檢察官提起公訴（八十八年度偵字第一一八七一號
），本院判決如左：
    主  文
乙○○無罪。
    理  由
一、公訴意旨略以：乙○○係位在台南縣永康市○○路九八八號之三「歡樂無限卡拉
    ＯＫ」負責人，明知「舊情也綿綿」、「尪親某親老婆爬車轔」、「來去台東」
    等三首歌曲之版權及公開上映、公開演出等權利，為金嗓電腦科技股份有限公司
    （下稱金嗓公司）所享有，竟於未得金嗓公司之同意下，即自民國（下同）八十
    八年二月中旬起至同年三月初止，在其所經營之上開店內，透過點唱機而公開演
    出未經金嗓公司同意授權之音樂著作物「舊情也綿綿」、「尪親某親老婆爬車轔
    」、「來去台東」等歌曲，供不特定客人點唱。嗣於八十八年三月十一日晚上八
    時許，經金嗓公司派員會同台南縣警察局員警持本署簽發之搜索票前往上開店內
    搜索，當場查獲點歌簿目錄一本、電腦伴唱機機號ＩＹ－０６８５９號一台（內
    含「舊情也綿綿」、「尪親某親老婆爬車轔」、「來去台東」等三首歌曲）。
二、按犯罪事實應依證據認定之，無證據不得推定其犯罪事實；又不能證明被告犯罪
    者，即應諭知無罪之判決，刑事訴訟法第一百五十四條、第三百零一條第一項分
    別定有明文。
三、本件公訴人認被告乙○○涉有違反著作權法罪嫌，無非以上揭事實，業據告訴人
    指證明確，且查獲點歌簿目錄一本、電腦伴唱機機號ＩＹ－０６８５９號一台（
    內含「舊情也綿綿」、「尪親某親老婆爬車轔」、「來去台東」等三首歌曲）、
    告訴人員工到被告商店消費之收據等資為依據。
四、訊據被告堅決否認有右揭犯行，辯稱：其早於三月二日即歇業，又之前雖有營業
    一個月餘，然並無客人點播本件侵權歌曲，告訴人提出之收據亦非其商店所開立
    ，無從證明被告有侵害告訴人著作權之證據等語。
五、經查：
(一)告訴人之告訴，係以使被告受刑事訴追為目的，是其陳述是否與事實相符，仍應
    調查其他證據以資審認，最高法院五十二年度台上字第一三００號著有判例。
(二)按著作權第九十二條規定以公開方式侵害著作權罪之成立，以行為人具有故意及
    確實藉由不知情之消費者為「公開演唱」侵害告訴人著作財產權之歌曲為其構成
    要件 (及本條文規定為實害犯，必須有實際之侵害他人著作財產權行為，始構成
    該罪)。查扣案之本案伴唱機收錄之歌曲計有千餘首，有扣案之歌本一本在卷可
    稽，其中告訴人之「舊情也綿綿」、「尪親某親老婆爬車轔」、「來去台東」三
    首歌曲未經消費者點播，無公開演出等侵權行為，僅告訴人於八十七年十二月二
    十二日曾派員點播一事，並據證人即告訴人公司之員工甲○○於偵查中證述明確
    ( 見八十八年度他字第八四八號卷，八十八年九月十三日訊問筆錄)，該員工既
    係公司指派查訪，其本人事先應已取得公司授權公開演唱該三首歌曲，則縱該員
    工假裝為消費者而點播該三歌曲公開演唱，應係合法且有權之公開演唱，自與被
    告無涉，是本件尚難以該伴唱機有收錄系爭三首歌曲，即謂被告有公開播出演唱
    或利用不知情之客人公開點播演唱之事實，應可認定。
(三)次查縱認證人甲○○八十七年十二月二十二日之公開演出本案三首歌曲行為確屬
    侵害告訴人本件著作財產權之行為，然被告經營「歡樂無線卡拉OK」之期間為八
    十八年二月至三月初，為被告所自承，並經證人李光武證述明確 (見八十八年度
    偵字第一一八七一號八十八年十月四日訊問筆錄)，而告訴人員工甲○○稱，其
    至台南縣永康市○○路九八八號之三「歡樂無限卡拉OK」消費點播告訴人所有著
    作財產權之歌曲日期為搜索日前三個月即八十七年十二月二十二日，當時收據開
    立人為「春風茶坊」，分別有證人甲○○於偵查中之證詞及告訴人自行提出之商
    店現場圖及收據附於警訊卷中可按，是於八十七年十二月二十二日被告既非台南
    縣永康市○○路九八八號之三的春風茶坊卡拉OK店負責人，其於斯時侵害告訴人
    著作財產權之行為人顯非被告，亦可認定。
(四)又查告訴人會同警方於八十八年三月十一日晚間八時至台南縣永康市○○路九八
    八號之三「歡樂無限卡拉OK」搜索時，現場並未營業，無人公開演唱告訴人擁有
    著作財產權之本案三首歌曲，為告訴人所自承，並經現場蒐證員警陳永三於偵查
    中證述明確，見附於八十八年度偵字第一一八七一號內之八十八年度偵字第八六
    六八號八十八年七月二十二日訊問筆錄影本，是被告於當時亦無藉由不知情之消
    費者為侵害告訴人著作財產權之公開演唱行為，易堪認定。
(五)再查被告雖有於現場提供演唱器材 (如麥克風喇叭等)供不特定人公開演出其所
    有之點唱機其內之詞曲 (計達數千首歌曲)，然實難據此推定確曾有不特定客人
    確曾利用被告提供之器材為公開演出「舊情也綿綿」、「尪親某親老婆爬車轔」
    、「來去台東」之行為，否則告訴人豈非只需查知業者所使用之點腦伴唱機內有
    「舊情也綿綿」、「尪親某親老婆爬車轔」、「來去台東」三首詞曲，即可用擬
    制、推定之方式直接認定有不特定客人公開演出前述三首歌曲之事實，此顯於刑
    事訴訟法第一百五十四條規定，犯罪事實應依證據認定之，無證據不得以推定方
    式認定犯罪事實之條文相背。況一般餐廳業者或公開上映、公開演出視聽著作之
    業者所經營之場所均係公眾得出入之場所，告訴人倘欲蒐證業者提供演唱器材供
    不特定客人公開演出「舊情也綿綿」、「尪親某親老婆爬車轔」、「來去台東」
    三首詞曲音樂著作之事實，當非難事，自不能因告訴人舉證之怠惰，即反刻以被
    告舉證之責任。
(六)被告雖提供演唱器材，惟既無不特定客人曾公開演出「舊情也綿綿」、「尪親某
    親老婆爬車轔」、「來去台東」三首歌曲，被告自無就此不存在之事實加以舉證
    ，此乃犯罪事實必有積極證據足以證明其犯罪行為，否則即不能遽為有罪推定精
    神之所在，告訴人率爾以蒐證不易，即以被告所有之電腦伴唱機內有「舊情也綿
    綿」、「尪親某親老婆爬車轔」、「來去台東」歌曲，而欲以此「擬制」、「推
    定」方式認定被告有提供演唱器材供不特定人公開演出前述三首歌曲之事實，亦
    難以令人信服。
(七)綜上所述，參互印證，告訴人之指述既多所不實，自不得僅憑被告購入電腦伴唱
    機一節，認定被告確有公開演出告訴人所有之本案歌曲之犯行。被告所辯尚非顯
    違常情，洵堪採信。
六、據上所陳，本件依調查所得證據尚不足以證明被告確有之犯行，此外復查無其他
    積極證據足資證明被告有右述犯行，揆諸首開說明，犯罪尚屬不能證明，應為無
    罪之諭知。
據上論斷，應依刑事訴訟法第三百零一條第一項，判決如主文。
本件經檢察官簡光昌到庭執行職務。
中    華    民    國      八十九    年      三        月      六        日
                              臺灣臺南地方法院刑事第一庭
                                  法  官 石家禎
右正本證明與原本無異
如不服本判決應於送達後十日內向本院提出上訴狀
                                  書記官 葉東平
中    華    民    國  八十九    年      三        月      七        日


司法院資訊處製作；財團法人民間司法改革基金會備份。
